臺灣高等法院臺中分院刑事裁定　
111年度聲字第1942號
聲  請  人  
即  被  告  林義昌


上列聲請人因傷害等案件（本院97年度上易字第1632號），聲請
付與錄音錄影光碟及檢閱卷證，本院裁定如下：
    主  文
聲請駁回。
    理  由
一、聲請意旨略以：聲請人即被告林義昌於97年度上易字第1632
    號傷害案件，係遭警方違法搜索，且警詢筆錄亦屬違法，故
    依刑事訴訟法第33條之規定，聲請付與搜索過程之錄影錄音
    光碟及警詢筆錄之錄音光碟；又因現今疫情關係，聲請以視
    訊開庭方式檢閱彰化地檢署96年度偵字第3251號偵查卷宗，
    並當庭確認所欲聲請付與該偵查卷宗之範圍，以利聲請人得
    循再審或非常上訴之救濟等語。
二、刑事訴訟法第33條第2項、第3項規定：「被告於審判中得預
    納費用請求付與卷宗及證物之影本；但卷宗及證物之內容與
    被告被訴事實無關或足以妨害另案之偵查，或涉及當事人或
    第三人之隱私或業務秘密者，法院得限制之。被告於審判中
    經法院許可者，得在確保卷宗及證物安全之前提下檢閱之；
    但有前項但書情形，或非屬其有效行使防禦權之必要者，法
    院得限制之。」又修正前之刑事訴訟法第33條第2項前段原
    規定「無辯護人之被告於審判中得預納費用請求付與卷內筆
    錄之影本」，該條規定嗣經修正為「被告於審判中得預納費
    用請求付與卷宗及證物之影本」，經總統於108年6月19日公
    布，並已於108年12月19日施行，而將被告於「審判中」得
    請求付與之卷證資料由「卷內筆錄之影本」擴及於「卷宗及
    證物之影本」。至於審判程序終結後或判決確定後，被告得
    否請求付予卷宗及證物之影本，法律雖仍無明文，然參酌司
    法院釋字第762號解釋已宣告修正前刑事訴訟法第33條第2項
    前段規定未賦予被告得請求付與卷宗筆錄以外之卷宗及證物
    影本之權利，妨害被告防禦權之有效行使，於此範圍內，與
    憲法第16條保障訴訟權之正當法律程序原則意旨不符等旨，
    本諸合目的性解釋，判決確定後之被告，如因聲請再審、非
    常上訴或其他訴訟目的之需要，請求法院付與卷證資料影本
    者，仍應予准許，以保障其獲悉卷內資訊之權利，並符便民
    之旨（最高法院108年度台抗字第1074號裁定同旨參照）。
    再者，刑事訴訟法第33條第3項前段規定：「被告於審判中
    經法院許可者，得在確保卷宗及證物安全之前提下檢閱之。
    但有前項但書情形，或非屬其有效行使防禦權之必要者，法
    院得限制之」，此即被告聲請檢閱卷證之規定，依司法院釋
    字第762號解釋意旨，同屬被告之卷證資訊獲知權，為憲法
    訴訟權保障之範疇，是判決確定後之被告，如有聲請再審或
    非常上訴等訴訟上之需求，其卷證資訊獲知權應等同於「審
    判中」之被告，固得類推適用上揭規定，惟仍應受該規定但
    書之限制，亦即判斷檢閱卷證是否屬被告有效行使防禦權所
    必要時，法院宜審酌其充分防禦之需要、案件涉及之內容、
    有無替代程序及司法資源之有效運用等因素，綜合認定之，
    例如被告無正當理由未先依第2項請求付與卷宗及證物之影
    本，即逕請求檢閱卷證，或依被告所取得之影本已得完整獲
    知卷證資訊，而無直接檢閱卷證之實益等情形，均難認屬其
    有效行使防禦權所必要（該條項立法理由暨最高法院109年
    度台抗字第622號裁定同旨參照）。
三、經查：
  ㈠聲請人前因傷害案件，經臺灣臺中地方法院以96年度易字第1
    823號判決判處有期徒刑1年9月，減為有期徒刑9月，聲請人
    不服上訴本院，由本院於97年9月18日以97年度上易字第163
    2號判決駁回上訴而告確定，此有本院上開判決及臺灣高等
    法院被告前案紀錄表在卷可稽，合先敘明。　　
  ㈡觀諸聲請人所提之聲請狀，係聲請檢閱本院97年度上易字第1
    632號傷害案件之彰化地檢署96年度偵字第3251號偵查卷證
    ，惟該案業經本院於97年9月18日判決確定在案，已如前述
    ，是聲請人已非「審判中」之被告。又依前揭規定與說明，
    聲請人固仍得於前開案件確定後，因訴訟目的之需要，依刑
    事訴訟法第33條第3項前段規定聲請檢閱卷證，但仍應受該
    條項但書之限制；而查聲請人於聲請檢閱卷證前，並未先依
    同條第2項請求付與卷證影本，即逕聲請檢閱卷證，有上開
    聲請狀在卷可考，且其未說明何以付與卷證影本無法達到其
    訴訟之目的，而須逕為檢閱卷證。是聲請人聲請檢閱卷證，
    難認屬其有效行使防禦權所必要，依刑事訴訟法第33條第3
    項但書規定，其聲請並無理由，應予駁回。
  ㈢至於關於聲請付與搜索過程之錄影錄音光碟及警詢筆錄之錄
    音光碟部分：按法院辦理聲請交付法庭錄音錄影內容應行注
    意事項第1點明定：「法院組織法第90條之1所定之法庭錄音
    、錄影，係指法院內開庭所為之錄音、錄影；警詢、偵查、
    調解程序或其他非關法庭開庭所為之錄音、錄影，均不屬之
    。」是以，當事人及依法得聲請閱覽卷宗之人得聲請交付者
    ，應僅限於法庭錄音或錄影內容，而不包括警詢、偵查程序
    等非關法庭開庭所為之錄音、錄影內容。本件聲請人聲請付
    與警方搜索過程之錄影錄音光碟及警詢筆錄之錄音光碟部分
    ，既均非屬法庭之錄音錄影內容，自無從准許。此部分之聲
    請，難認有據，亦應予駁回。
據上論斷，依刑事訴訟法第220條，裁定如主文。
中　　華　　民　　國　　111 　年　　9 　　月　　29　　日
　　　　　　　刑事第七庭　審判長法　官　梁堯銘
　　　　　　　　　　　　　　　　法　官　羅國鴻
　　　　　　　　　　　　　　　　法　官　許文碩
以上正本證明與原本無異。
不得抗告。

　　　　　　　　　　　　　　　　書記官　陳慈傳
　　　　　　　　　　　　　　　　
中　　華　　民　　國　　111 　年　　9 　　月　　29　　日